臺灣臺中地方法院小額民事判決
                                    110年度豐小字第952號
原      告  和泰產物保險股份有限公司

法定代理人  莊瑞德  
訴訟代理人  莊子賢律師
            王一如  
被      告  古雅溱（原名古宜霖）



訴訟代理人  劉佳興  
上列當事人間請求損害賠償事件，本院於民國111年2月8日言詞
辯論終結，判決如下：
    主      文
原告之訴駁回。
訴訟費用新臺幣4,000元由原告負擔。
    事實及理由
甲、程序部分：按訴狀送達後，原告不得將原訴變更或追加他訴
    ，但擴張或減縮應受判決事項之聲明者，不在此限，民事訴
    訟法第255 條第1項第3款定有明文。本件原告於起訴時，原
    聲明請求被告給付原告新臺幣（下同）108,881元暨遲延利
    息，嗣於本院審理時，迭次變更聲明後如後述（見本院卷第
    183頁），核屬減縮訴之聲明，依前開規定，自屬適法。
乙、實體部分：
壹、原告起訴主張：被告於民國108年8月2日上午7時47分許，騎
    乘車牌號碼000-000號普通重型機車，行經臺中市豐原區豐
    原大道三段286巷135弄與136弄交岔路口時，因未注意車前
    狀況、車速過快等過失，不慎撞擊原告所承保、訴外人即被
    保險人張明芳所駕駛之車牌號碼000-0000號自用小客車（下
    稱系爭承保車輛），致系爭承保車輛受損（下稱系爭交通事
    故），經送修復後，就被告所撞擊之右後車損部分，共計支
    出修理費用新臺幣（下同）44,167元（含板金工資3,000元
    、烤漆工資8,667元、零件32,500元）。原告已依保險契約
    ，辦理出險理賠。爰依保險法第53條第1項及民法侵權行為
    規定，代位請求被告賠償上開損害。並聲明：被告應給付原
    告44,167元，及自起訴狀繕本送達翌日起至清償日止，按週
    年利率5 ％計算之利息。
貳、被告抗辯則以：系爭交通事故中共有4 部車輛。事故起因是
    訴外人葉祐丞騎乘之普通重型機車（下稱甲車）撞擊訴外人
    洪宇霆騎乘之普通重型機車（下稱乙車），系爭承保車輛為
    了閃避發生車禍之甲、乙車，緊急剎車向右閃避，才會撞到
    在車道上正常行駛之被告，並非被告未注意車前狀況所致。
    警方初判表及鑑定意見書，均已認被告無肇事責任。又系爭
    承保車輛與被告相關之受損部分應該只有擦傷及車燈殼損壞
    ，不需更換保險桿，僅認烤漆費用部分合理。並聲明：原告
    之訴駁回。
參、本院之判斷：
一、原告主張被告於前開時間、地點，騎乘車牌號碼000-000號
    普通重型機車，撞擊系爭承保車輛，致系爭承保車輛因而受
    損，經原告依保險契約理賠被保險人108,881元，其中右後
    方車損部分修理費用為44,167元等事實，業據其提出行車執
    照、當事人登記聯單、初步分析研判表、道路交通事故現場
    圖、維修照片、估價單、電子發票證明聯在卷為憑（見本院
    卷第21頁至第43頁），並有本院依職權向臺中市政府警察局
    調閱之本件道路交通事故調查報告表、談話紀錄表、現場照
    片附卷可參（見本院卷第63頁至第95頁），且未為被告所爭
    執，堪信為真實。
二、按因故意或過失，不法侵害他人之權利者，負損害賠償責任
    ，民法第184條第1項前段定有明文。次按汽車行駛時，駕駛
    人應注意車前狀況及兩車並行之間隔，並隨時採取必要之安
    全措施。道路交通安全規則第94條第3項前段亦有明文。經
    查：　　
　㈠甲車駕駛人葉祐丞於警詢時陳稱：當時我騎乘甲車，由前方
    一部自用小客車（即系爭承保車輛）後方向左側超車，超車
    後就發現對向乙車，我馬上剎車已經來不及，與乙車發生碰
    撞，碰撞後我向右側又擦撞系爭承保車輛等語（見本院卷第
    140頁）。乙車駕駛人洪宇霆於警詢時陳稱：於事故地點時
    ，我發現甲車從系爭承保車輛後方超車出來，我向右閃避已
    經來不及，發生碰撞，甲車又向右側擦撞系爭承保車輛等語
    （見本院卷第145頁）。系爭承保車輛駕駛人張明芳於警詢
    時陳稱：於事故地點時，我發現左前方甲、乙車對撞，甲車
    再擦撞系爭承保車輛前車頭。我發現前開機車發生對撞時，
    隨即剎車向右閃避，被告騎乘機車行駛在我右後方，擦撞我
    右後車尾等語（見本院卷第151頁）。被告則於警詢時稱：
    於事故地點時系爭承保車輛突然剎車，我見狀隨即剎車已經
    來不及，機車前車頭與系爭承保車輛右側發生擦撞等語（見
    本院卷第147頁）。
　㈡依上開駕駛人所述，並對照道路交通事故現場圖（見本院卷
    第143頁），可見甲車駕駛人葉祐丞向左超越系爭承保車輛
    時，已跨越對向車道，因之與對向之乙車發生碰撞，而系爭
    承保車輛駕駛人見狀雖緊急剎車並向右偏離至被告騎乘之機
    車前方，然仍遭甲車撞擊。被告就此突發狀況，當無事先予
    以預見而有所防免之可能，則其因剎車不及撞擊系爭承保車
    輛，尚難認有何未注意車前狀況之過失。至於原告指稱被告
    車速過快乙節，亦未提出任何證據佐證，自難憑採。
　㈢本件經送臺中市車輛行車事故鑑定委員會鑑定結果，亦同此
    見解，而認系爭車禍事故中，甲車駕駛人行駛未劃分向線狹
    窄路段至無號誌交岔路口，未依序行進、不當路口超車撞及
    對向來車衍生連環事故，為肇事原因；至於乙車、系爭承保
    車輛駕駛人及被告，則均無肇事因素，有臺中市車輛行車事
    故鑑定委員會中市車鑑0000000 案鑑定意見書在卷可考（見
    本院卷第167頁至第168頁）。
肆、按侵權行為所發生之損害賠償請求權，以有故意或過失不法
    侵害他人權利為其成立要件，若其行為並無故意或過失，即
    無賠償之可言（最高法院49年台上字第2323號、54年台上字
    第1523號判決意旨參照）。依上所述，本件依現有之證據，
    尚難認被告就系爭車禍事故之發生有何過失責任。則原告代
    位請求被告負侵權行為之損害賠償責任，即屬無據，對於原
    告請求項目是否有當，本院即毋庸再予審酌。
伍、綜上所述，原告依保險法第53條、民法侵權行為之規定，請
    求被告賠償原告44,167元之損害，為無理由，應予駁回。
陸、本件事證已臻明確，兩造其餘攻擊防禦方法及所舉證據，經
    審酌結果，與本件判決結論均無影響，爰不一一論述，附此
    敘明。
柒、依民事訴訟法第78條、第436條之19第1項規定，確定本件訴
    訟費用額為4,000元（即原告減縮聲明後之裁判費1,000元＋
    鑑定費3,000元），由原告負擔。
中　　華　　民　　國　　111 　年　　2 　　月　　23　　日
                      臺灣臺中地方法院豐原簡易庭
                                  法　官　段奇琬
以上正本係照原本作成。
如不服本判決，應於送達後20日內，以判決違背法令為理由，向
本院提出上訴狀並表明上訴理由（上訴理由應表明一、原判決所
違背之法令及其具體內容；二、依訴訟資料可認為原判決有違背
法令之具體事實），如於本判決宣示後送達前提起上訴者，應於
判決送達後20日內補提上訴理由書（須附繕本）。如委任律師提
起上訴者，應一併繳納上訴審裁判費。
中　　華　　民　　國　　111 　年　　2 　　月　　23　　日
                                  書記官　王政偉